臺灣高雄地方法院刑事判決
111年度審金訴字第454號
公  訴  人  臺灣高雄地方檢察署檢察官
被      告  謝弦錩



上列被告因詐欺等案件，經檢察官提起公訴（110年度偵字第223
27號），因被告於準備程序進行中就被訴事實為有罪之陳述，經
本院裁定改依簡式審判程序審理，判決如下：
    主  文
謝弦錩犯三人以上共同詐欺取財罪，處有期徒刑壹年壹月。
    事  實
一、謝弦錩透過微信加入紀宏德（暱稱「佩」）所屬詐欺集團，
    擔任提款車手，並與紀宏德及該集團不詳成年成員共同意圖
    為自己不法之所有，基於三人以上共同詐欺取財、洗錢以掩
    飾及隱匿詐欺所得去向與所在之犯意聯絡，推由集團內不詳
    成員於民國107年12月8日14時5分許，佯裝為購物網站及銀
    行之客服人員致電黃于庭，向黃于庭佯稱：因網購公司電腦
    系統遭入侵，將重複扣款，需配合指示操作ATM云云，致黃
    于庭陷於錯誤，於同日15時37分（起訴書誤載為30分，應予
    更正）許，轉帳新臺幣（下同）2萬5,989元至中國信託商業
    銀行帳號000000000000號帳戶（下稱本案帳戶）內，再由謝
    弦錩依紀宏德之指示，先至高雄市左營區博正醫院急診室拿
    取本案帳戶之提款卡，復於同日15時54分許，在高雄市○○區
    ○○路000號統一超商操作自動提款機提領2萬6,000元，得手
    後再將款項轉交給紀宏德，藉此創造資金軌跡之斷點，而以
    此迂迴層轉之方式掩飾及隱匿詐欺所得之去向與所在。
二、案經黃于庭告訴暨臺灣高雄地方檢察署檢察官簽分偵查起訴
    。　
    理  由
一、本件被告謝弦錩所犯非死刑、無期徒刑、最輕本刑為3年以
    上有期徒刑之罪或高等法院管轄第一審案件，其於準備程序
    進行中，就被訴事實為有罪之陳述，經告知簡式審判程序之
    旨，並聽取當事人之意見後，本院認宜進行簡式審判程序，
    爰依刑事訴訟法第273條之1第1項規定，裁定進行簡式審判
    程序。又因改行簡式審判程序之故，依刑事訴訟法第159條
    第2項之規定，本件不受同法第159條第1項傳聞法則之限制
    ，合先敘明。
二、上開事實，業據被告於警詢、偵訊及本院審理中均坦承不諱
    （見警卷第5至13頁，偵一卷第39至41頁，偵二卷第29至31
    頁，本院卷第65、91頁），且經告訴人黃于庭於警詢時指訴
    綦詳（見他卷第96至98頁），並有監視器錄影畫面擷取照片
    1張、本案帳戶之交易明細1份、自動櫃員機明細表1紙在卷
    可參（見警卷第29頁，他卷第71至73、113頁），足認被告
    之任意性自白與事實相符，堪採為本案認定事實之依據。從
    而，本案事證明確，被告上開犯行洵堪認定，應依法論科。
三、論罪科刑：　　　
  ㈠核被告所為，係犯刑法第339條之4第1項第2款之三人以上共
    同詐欺取財罪、洗錢防制法第14條第1項之一般洗錢罪。又
    被告與紀宏德及上開詐欺集團成員間，就本案犯行有犯意聯
    絡及行為分擔，應論以共同正犯。另被告係以一行為同時犯
    上開三人以上共同詐欺取財罪及一般洗錢罪，為想像競合犯
    ，應從一重論以三人以上共同詐欺取財罪。
  ㈡按洗錢防制法第16條第2項規定：犯前二條之罪，在偵查或審
    判中自白者，減輕其刑。查被告就其本案所為洗錢犯行於偵
    查及本院審理時均坦承不諱，是其所犯前開一般洗錢罪部分
    ，有上開減輕其刑規定之適用。又被告前述犯行雖從一重之
    三人以上共同詐欺取財罪處斷，然就其所犯一般洗錢罪此想
    像競合輕罪得減刑部分，本院於量刑時仍將併予審酌（最高
    法院108年度台上字第4405、4408號判決意旨參照）。　
　㈢爰以行為人之責任為基礎，審酌被告非無謀生能力，竟不思
    以正當途徑獲取財物，反參與詐欺集團行騙，擔任提款車手
    工作，使詐欺集團成員得以順利獲得贓款，共同侵害他人財
    產法益，法紀觀念偏差，助長詐欺犯罪歪風，犯後亦未能填
    補告訴人之損害，所為實屬不該；惟念其犯後坦承犯行，態
    度尚可，並自白洗錢犯行，且所參與者係依指示提領詐騙所
    得之次要角色，其介入程度及犯罪情節，相較於主要之籌劃
    者、主事者，顯然輕重有別；兼衡被告於本院審理時自陳之
    教育程度及生活經濟狀況（詳見本院卷第97頁）、素行（詳
    見卷附臺灣高等法院被告前案紀錄表）、犯罪動機、手段、
    對於法益所生危害等一切情狀，量處如主文所示之刑。
四、沒收部分：　　　
　㈠查被告因擔任上開詐欺集團車手提領款項（包含提領本案及
    另案【案號：本院109年度審金訴字第26號】被害人之款項
    ），獲得共計8,000元之報酬，且此筆報酬業經另案判決宣
    告沒收或追徵其價額一節，業經被告於本院審理時供陳明確
    （見本院卷第65頁），並有另案判決書在卷可按（見他卷第
    5至10頁），則在卷內無事證證明被告除其自承之上開所得
    外尚有獲得其他報酬，依罪疑有利被告原則，應認被告為本
    案犯行之報酬業經另案判決宣告沒收或追徵其價額在案，故
    不予重複宣告沒收或追徵其價額。　
  ㈡洗錢防制法第18條第1項前段固規定：「犯第14條之罪，其所
    移轉、變更、掩飾、隱匿、收受、取得、持有、使用之財物
    或財產上利益，沒收之」，但條文並無「不問屬於犯罪行為
    人與否」之要件（絕對義務沒收），當以屬於（按指實際管
    領）犯罪行為人者為限，始應（相對義務）沒收。查卷內無
    其他證據足以證明被告就告訴人受騙款項部分，有何最終管
    領、處分之權限，則揆諸上開說明，前開告訴人受騙款項部
    分，無從依上開規定於本案宣告沒收。　
據上論斷，應依刑事訴訟法第273條之1第1項、第299條第1項前
段，判決如主文。
本案經檢察官鄭博仁提起公訴，檢察官范文欽到庭執行職務。
中　　華　　民　　國　　111 　年　　 10 　月　　26　　日
                  刑事第五庭    法  官  林明慧
以上正本證明與原本無異。
如不服本判決應於收受送達後20日內向本院提出上訴書狀，並應
敘述具體理由；如未敘述上訴理由者，應於上訴期間屆滿後20日
內向本院補提理由書（均須按他造當事人之人數附繕本）「切勿
逕送上級法院」。　
中　　華　　民　　國　　111 　年　　 10 　月　　26　　日
                                書記官  鄭永媚
附錄本案論罪科刑法條： 
中華民國刑法第339條之4
犯第339 條詐欺罪而有下列情形之一者，處1 年以上7 年以下有
期徒刑，得併科1 百萬元以下罰金：
一、冒用政府機關或公務員名義犯之。
二、三人以上共同犯之。
三、以廣播電視、電子通訊、網際網路或其他媒體等傳播工具，
    對公眾散布而犯之。
前項之未遂犯罰之。
洗錢防制法第14條第1項
有第2 條各款所列洗錢行為者，處7 年以下有期徒刑，併科新臺
幣5 百萬元以下罰金。